---
title: "Alumnado de universidad UCM"
author: "S. Estévez, Y.García"
date: "`r Sys.Date()`"
output: 
  flexdashboard::flex_dashboard:
    source_code: embed
    logo: logos/woman.png
    favicon: logos/ucm_favicon.png
    social: [ "twitter", "facebook", "menu" ]
    navbar:
      - { title: "Datasets", href: "https://www.ucm.es/la-universidad-en-cifras", align: left }
      
runtime: shiny
---



```{r setup, include=FALSE}
library(flexdashboard)
library(readr) 
library(dplyr)
library(ggplot2)
library(DT)
library(plotly)

df <- read_delim("datos_tratados.csv", delim = ";")
df$CURSO <- factor(df$CURSO)
df$CENTRO <- factor(df$CENTRO)

# Agrupamos los datos por curso
grouped_data <- df %>%
                group_by(CURSO) %>%
                summarise(across(where(is.numeric), sum))

# Agrupamoslos datos por curso
grouped_data <- df %>%
  group_by(CURSO) %>%
  summarise(across(where(is.numeric), sum))

df_4_M <- select(grouped_data,CURSO,TOTAL_MUJERES)
df_4_H <- select(grouped_data,CURSO,TOTAL_HOMBRES)
colnames(df_4_M)[2] <-"TOTAL"
colnames(df_4_H)[2] <-"TOTAL"

df_4_M$GÉNERO <- rep('Mujer', times = nrow(df_4_M))
df_4_H$GÉNERO <- rep('Hombre', times = nrow(df_4_H))

df_5 <- bind_rows(df_4_M,df_4_H)

```

# Página 1
## Columna 1
### Tabla de datos
```{r}
# Crear una tabla interactiva con DT
tabla_interactiva  <- datatable(df, options = list( pageLength = 25))
tabla_interactiva
```

## Columna 2 {data-width=400}

### Cuadro de texto con comentarios {data-height=300}
Podemos incluir texto que explique los resultados de los experimentos.

1. __Paso 1__
  Podemos incluir infomación del número de filas totales de la tabla.
  Tenemos un total de `r nrow(df)` observaciones.
2. __Paso 2:__
  Podemos marcar texto importante usando  *cursiva*  o **negrita**.
3. __Paso 3:__ 
  Toda la documentación para escribir *bonito* la podéis encontrar en el enlace [enlace](https://rmarkdown.rstudio.com/authoring_basics.html).

### Cuadro de texto sin título {data-height=100 .no-title}
Si queremos un componente sin título, usamos el atributo {.no-title}.


### Total de alumnos por curso
```{r fig.width=10, fig.height=5}
ggplot(df, aes(x = CURSO, y = TOTAL)) +
  geom_col() +
  labs(title = "U.C.M.", x = "Curso", y = "Total de alumno/as.",
  ) +
  theme(axis.text.x = element_text(angle = 30, vjust = 1, hjust = 1, size = 8))
```

# Página 2

## columna

### Componente dinámico con ggplot + plotly
```{r}
g1 <-ggplot(df_5, aes(x = CURSO, y = TOTAL, fill = GÉNERO)) +
  geom_bar(stat = "identity", position = "dodge") +
  labs(title = "Total de Alumnos",
       x = "CURSO",
       y = "Total") +
  scale_fill_manual(values = c("Mujer" = "blue", "Hombre" = "red")) +
  theme(axis.text.x = element_text(angle = 30, vjust = 1, hjust = 1, size = 8))
g2 <- ggplotly(g1)
g2
```

### Componente estático con ggplot 
```{R}
df_3 <- filter(df, CENTRO == "DERECHO" | CENTRO == "CIENCIAS_DE_LA_INFORMACION")

df_3$CURSO <- factor(df_3$CURSO)
df_3$CENTRO <- factor(df_3$CENTRO)
df_4_M <- select(df_3,CURSO,CENTRO,TOTAL_MUJERES)
df_4_H <- select(df_3,CURSO,CENTRO,TOTAL_HOMBRES)

colnames(df_4_M)[3] <-"TOTAL"
colnames(df_4_H)[3] <-"TOTAL"

df_4_M$GÉNERO <- rep('Mujer', times = nrow(df_4_M))
df_4_H$GÉNERO <- rep('Hombre', times = nrow(df_4_H))

# Ahora uno las tablas de Hombre y Mujer

df_5 <- bind_rows(df_4_M,df_4_H)


g1 <-ggplot(df_5) +
  geom_boxplot(aes(y=TOTAL, x = CENTRO, fill = GÉNERO) ) +
  labs(title = "Distribución de las mujeres y hombres que estudian en la UCM",
       subtitle = "Gráficos de cajas, (geom_boxplot).",
       x = " ",
       y = "Número de estudiantes \n ",
       caption = "Fuente: El Centro de Inteligencia Institucional, UCM."
  ) +
  theme(axis.text.x = element_text(size = 10),
        #arriba(top), izquierda (left), derecha (right)
        legend.position = "top",
  )
g1
```

# Página 3 (con Shiny)

## Column {.sidebar}

Selección de parámetros: 

* __centro__
* __curso__

```{r  fig.width=10, fig.height=7}
# input centro
centros = c('--all--', levels(df$CENTRO))
selectInput("cent", label = "Centro UCM:",
            choices = centros,  selected=centros[1])
# input curso
cursos = c('--all--', levels(df$CURSO))
selectInput("curs", label = "Curso académico: ",
            choices = cursos,  selected=cursos[1])

```

```{r}
# expresión reactive que devuelve el conjunto de datos a usar en los componentes del panel
# en base a los valores de los parámetros del panel de entrada de datos
data <- df[, c(1,2,6) ]
selectedData <- reactive({
   if (input$cent == "--all--"){
        if (input$curs != "--all--"){
          data <- filter(data, CURSO==input$curs)
        }
   }else{
     if (input$curs == "--all--"){
          data <- filter(data, CENTRO==input$cent)
        }else{
          data <- filter(data, CURSO==input$curs & CENTRO==input$cent)
        }
   }
  return(data)
})

```

## Column

### Tabla de datos

```{r}
  # Crear una tabla interactiva con DT
  renderDataTable({
    datatable(selectedData(), options = list(bPaginate = FALSE ))
})
```

## Column

### Gráfico

```{r}
  renderPlot({
    g1 <-ggplot(selectedData(), aes(x=PORC_MUJERES, y = CENTRO, fill = CURSO)) +
      geom_bar(stat = 'identity', position="dodge" ) +
        labs(title='Matrículas mujeres por centro',
         x='Porcentaje de mujeres ',
       y='Centro')
    g1})
```




















